【裁判字號】    99,事聲,60
【裁判日期】    990823
【裁判案由】    聲明異議
【裁判全文】
臺灣臺南地方法院民事裁定              99年度事聲字第60號
異  議  人  甲○○
相  對  人  乙○○
上列當事人間因請求假扣押事件，異議人對於民國99年7月12 日
本院司法事務官所為99年度司裁全字第984號裁定提出異議，本
院裁定如下：
    主  文
異議駁回。
異議程序費用由異議人負擔。
    理  由
一、異議意旨略以：
    相對人假扣押聲請狀稱異議人積欠相對人借款新台幣（下同
    ）100萬元未清償云云，惟查上開100萬元並非異議人之借款
    ，而是合資成立公司之資本額中之部分款項，相對人亦為股
    東之一，且相對人所稱之借款係匯入協和冷凍空調工程有限
    公司帳戶，並非異議人之帳戶，相對人僅憑一張騙來之借據
    即聲請扣押異議人之財產，假扣押裁定難令人心服，爰請求
    廢棄原裁定，駁回相對人假扣押之聲請等語。
二、按債權人就金錢請求或得易為金錢請求之請求，有日後不能
    強制執行或甚難執行之虞，欲保全強制執行者，得聲請假扣
    押，民事訴訟法第522條第1項、第523條第1項定有明文。次
    按請求及假扣押之原因，應釋明之；前項釋明如有不足，而
    債權人陳明願供擔保或法院認為適當者，法院得定相當之擔
    保，命供擔保後為假扣押，民事訴訟法第526條第1、2項亦
    定有明文。假扣押非日後不能強制執行或恐難執行者不得為
    之，所謂不能強制執行，如債務人浪費財產，增加負擔，或
    就其財產為不利益之處分，將成為無資力之情形等是，所謂
    恐難執行，如債務人將移住遠方或逃匿（最高法院19年抗字
    第232號判例意旨參照）。又證明與釋明在構成法院之心證
    上程度未盡相同，所謂證明者，係指當事人提出之證據方法
    ，足使法院產生堅強之心證，可以完全確信其主張為真實而
    言，與釋明云者，為當事人提出之證據未能使法院達於確信
    之程度，僅在使法院得薄弱之心證，信其事實上之主張大概
    為如此者有間，二者非性質上之區別，乃分量上之不同（最
    高法院95年台抗字第386號判決意旨參照）。
三、經查，本件相對人主張異議人於民國99年4月間，向其借款
    100萬元，約定利息比照臺灣銀行優惠存款利率計算，借款
    期間自99年4月13日至99年5月31日止，異議人並出具借據交
    付相對人收執，相對人嗣依異議人之指示將100萬元匯至其
    指定之「協和冷凍空調工程有限公司籌備處鄭蕙娟」國泰世
    華銀行臨安分行帳戶，詎異議人屆期屢經催討均拒不清償，
    相對人不得已聲請對異議人核發支付命令，異議人竟對該支
    付命令提出異議，可見其無意還款，且有脫產之虞等情，業
    據其提出借據、臺灣銀行匯款申請書影本等件為證，堪認相
    對人對於本案請求之原因事實已為相當之釋明。至假扣押之
    原因即異議人日後有不能執行或甚難執行之虞乙節，相對人
    聲請本院核發99年度司促字第17168號支付命令請求異議人
    給付借款，然異議人迄今仍未支付，有相對人提出上開支付
    命令影本可稽，堪認相對人已釋明異議人日後有不能執行或
    甚難執行之虞，本院雖認相對人之釋明尚有不足，惟相對人
    既陳明願供擔保以補釋明之不足，揆諸前揭說明，本院自得
    定相當之擔保，命相對人供擔保後為假扣押。
四、綜上所述，相對人就其主張之請求，已為相當之釋明，就其
    主張假扣押之原因即異議人日後有不能執行或甚難執行之虞
    乙節，亦已提出支付命令影本以為釋明，本院雖認其釋明尚
    有不足，惟相對人既陳明願供擔保以補釋明之不足，本院認
    其釋明之不足，以擔保足以補之。從而，原裁定酌定相當擔
    保金額，准許相對人本件假扣押之聲請，自無不合。異議人
    猶執前詞指摘原裁定不當，求予廢棄，為無理由，應駁回其
    異議。
五、依民事訴訟法第240條之4第3項後段、第95條、第78條，裁
    定如主文。
中    華    民    國    99    年    8     月    23    日
                  民事第二庭    法      官  翁金緞
以上正本係照原本作成。
如對本裁定抗告須於裁定送達後10日內向本院提出抗告狀，並繳
納抗告費新臺幣1,000元。
中    華    民    國    99    年    8     月    23    日
                                書記官  彭建山

司法院資訊處製作；財團法人民間司法改革基金會備份。
